【裁判字號】    92,上訴,1470
【裁判日期】    921203
【裁判案由】    違反著作權法
【裁判全文】
臺灣高等法院臺中分院刑事判決                  九十二年度上訴字第一四七○號
    上  訴  人
    即  被  告  甲○○
    選任辯護人  洪松林律師
    上  訴  人
    即  被  告  丁○○
右上訴人等因違反著作權法案件，不服臺灣彰化地方法院九十二年度訴字第二二六號
中華民國九十二年六月十一日第一審判決（起訴案號：臺灣彰化地方法院檢察署九十
一年度偵字第八八八○號），提起上訴，本院判決如左：
      主  文
原判決撤銷。
甲○○以犯明知為侵害著作權之物，而意圖營利而交付之方法侵害他人之著作權為常
業，處有期徒刑貳年。
扣案如附表一、二、三所示之盜版音樂光碟片共壹拾貳萬零肆佰片，及帳冊陸本、訂
貨單壹張、封帶機壹臺，均沒收。
丁○○部分，公訴不受理。
      事  實
一、甲○○明知附表一、二所示之音樂光碟片，原係附表一、二所示「滾石國際音樂
    股份有限公司」（以下簡稱為滾石公司）等公司享有著作財產權之錄音著作（詳
    如附表一、二所示），亦知附表三所示之音樂光碟片其著作財產權人雖屬不詳，
    但亦屬他人享有著作財產權之錄音著作，且知其自民國（下同）九十一年五月間
    起，陸續向綽號「阿福」之不詳姓名成年男子以每片音樂光碟片新臺幣（下同）
    十四元價格購入之音樂光碟片，係他人未經上開著作財產權人之同意或授權，所
    擅自重製而侵害著作權之重製物（即俗稱之盜版音樂光碟片），竟基於意圖營利
    而以交付之方法侵害他人之著作權為常業之犯意，自九十一年五月間起，至同年
    十二月十四日止，在彰化縣埔心鄉○○村○○路四七四巷四十八號住處，及經由
    張鐵銓（未經起訴）代為承租之彰化縣秀水鄉○○村○○街（起訴書誤植為彰馬
    街）一五五號倉庫等地，以高於購入之價格，將上開盜版音樂光碟片以每片二十
    五元之價格銷售給下游攤販，並依據攤販訂購內容及數量選片加以包裝後，以向
    張鐵銓借用之車牌號碼為ＰＧ─四五五五號自用小貨車（該車係張鐵銓向其姪子
    張畯林所借，而張畯林亦曾因違反著作權法案件，經原審法院判處有期徒刑一年
    六月，緩刑四年確定）載運至約定處所交付予不特定之攤販牟利，而從事盜版音
    樂光碟片之中盤批發，侵害上開滾石公司等著作財產權人之錄音著作財產權，並
    賴以維生，恃之為常業。嗣至同日上午十時三十分許，彰化縣警察局鹿港分局警
    員陳錫偉因執行勤區查察勤務，而至彰化縣秀水鄉○○村○○街一五五號查戶口
    時，適甲○○與丁○○正在將已經封箱之盜版光碟片搬至ＰＧ─四五五五號自用
    小貨車，因甲○○與丁○○均未設籍該處，經警在門口盤問甲○○之工作時，甲
    ○○在有偵查犯罪之機關及公務員尚未發覺其犯行之前，即主動向警員陳錫偉供
    述本案犯行，並同意警方至屋內搜索，因而分別在車上及屋內扣得甲○○所有並
    供販賣之盜版音樂光碟片（如附表一、二、三所示）共十二萬零四百片，及供販
    賣盜版光碟片所用之帳冊六本、訂貨單一張、封帶機一臺。甲○○嗣後並接受裁
    判。
二、案經附表一所示之滾石公司等公司訴由彰化縣警察局鹿港分局報請臺灣彰化地方
    法院檢察署檢察官偵查起訴。
      理  由
甲、被告甲○○部分
一、訊據本案上訴人即被告（以下簡稱為被告）甲○○雖坦承伊確有於前開時間，與
共同被告丁○○在搬運盜版音樂光碟片至ＰＧ─四五五五號自用小貨車時，為警
    查獲，亦坦承上開扣案之十二萬零四百片音樂光碟片，均屬他人擅自重製之盜版
    音樂光碟片，但被告甲○○矢口否認扣案之上開盜版音樂光碟片係屬伊之所有，
    並以：伊在上開案發時間，僅滿十八歲不久，實無資力價購高達一百五十七萬餘
    元之盜版光碟片，伊實係僅受綽號「阿福」之不詳姓名成年男子以每月二萬元之
    薪資所僱用，並非主犯，且本件搜索，並無搜索票，屬非法搜索，查扣之證據並
    不具證據能力，另伊先前之自白，無其他佐證，扣案之盜版音樂光碟片又尚未賣
    出即被查獲，尚屬未遂，應不為罪等情。
二、然查：
（一）本案被告甲○○係於九十一年十二月十四日上午十時三十分許，與共同被告丁
      ○○在彰化縣秀水鄉○○村○○街一五五號，正自屋內將已經封箱之盜版音樂
      光碟片搬至ＰＧ─四五五五號自用小貨車時，適遇彰化縣警察局鹿港分局警員
      陳錫偉因執行勤區查察勤務，而至彰化縣秀水鄉○○村○○街一五五號查戶口
      ，因被告甲○○與丁○○均未設籍該處，警員陳錫偉乃在門口盤問被告甲○○
      之工作，被告甲○○即主動向警員陳錫偉供述本案案行，並同意警方至屋內搜
      索，因而分別在車上及屋內扣得附表一、二、三所示之盜版音樂光碟片共計十
      二萬零四百片，及供販賣盜版光碟片所用之帳冊六本、訂貨單一張、封帶機一
      臺，上情除有被告甲○○警訊筆錄內容記載「我同意接受警方進入屋內搜索」
      等語可資佐證外，並經彰化縣警察局鹿港分局於九十二年十一月四日以鹿警刑
      字第○九二○○○四五二三號函檢具警員陳錫偉之職務報告、相關警訊筆錄、
      彰化縣警察局鹿港分局馬鳴派出所五人勤務分配表、員警工作紀錄簿影本等資
      料，向本院函覆上情屬實（見本院卷宗第七五至八二頁）。而在原審法院審理
      期間，被告甲○○對上開警訊筆錄之記載，除均是認無誤外，亦未就其證據能
      力及內容有何爭辯。參酌上情，警員陳錫偉係經被告甲○○之同意而入屋搜索
      ，要堪認定。依據刑事訴訟法第一百三十一條之一之規定，此項搜索係屬合法
      搜索，所查扣之證物亦具證據能力，合先敘明。
（二）又本案被告甲○○前開犯行，業據其於警、偵訊中，及於原審法院審理時，均
      供述甚詳。依其在偵、審中所為之供述，上開綽號「阿福」之不詳姓名成年男
      子係販賣盜版音樂光碟片給伊之人，並非伊之僱主，且伊亦係在向「阿福」購
      入並收受盜版音樂光碟片販賣數日後，如已收入足夠之金錢，即支付給「阿福
      」，如尚有不足，則暫時欠債。依據被告甲○○之上開供述，及其坦承販賣盜
      版音樂光碟片每月可獲利二、三十萬元等情，堪證被告甲○○在上開案發時間
      ，雖年齡僅滿十八歲不久，仍無礙於其為本案上開犯行。再徵之張鐵銓亦證稱
      其係代替被告甲○○承租彰化縣秀水鄉○○村○○街一五五號房屋，及將車牌
      號碼為ＰＧ─四五五五號自用小貨車借予被告甲○○使用各情，被告甲○○嗣
      後再翻異前詞，而辯稱：伊僅係受綽號「阿福」之不詳姓名成年男子以每月二
      萬元之薪資僱用云云，顯屬卸責之詞，不足採信。另本案被告甲○○上開犯行
      ，除據被告甲○○於警、偵訊中，及於原審法院審理時，均坦白承認外，就其
      經由張鐵銓承租彰化縣秀水鄉○○村○○街一五五號房屋之事實，及向張鐵銓
      借用車牌號碼為ＰＧ─四五五五號自用小貨車之事實，亦據張鐵銓證述甚明，
      且有房屋租賃契約書（租期自九十一年七月一日至九十三年六月三十日）與車
      輛領回切結書在卷可稽（見警訊卷宗第二○、二一頁），更有被告甲○○自承
      係其所有並供販賣盜版音樂光碟片所用之帳冊六本、訂貨單一張、封帶機一臺
      扣案足憑。已經死亡之共同被告丁○○於原審法院審理時，亦曾為：「含查獲
      那次共（搬過）二次」、「（第一次搬運的時候）知道（是盜版音樂光碟片）
      」之供述（見原審卷宗第九九、一○○頁）。顯見本案被告甲○○之上開犯行
      ，除依據其在偵、審中之自白之外，亦有上開證據足為佐證。被告甲○○辯稱
      ：伊先前在偵、審期間所為之自白，並無其他佐證，扣案之盜版音樂光碟片既
      在尚未賣出之時即被警查獲，伊之所為僅屬法所不罰之未遂犯，應不為罪云云
      ，亦非可採。查附表一、二所示之音樂光碟片（ＣＤ）內所錄製之歌曲，皆為
      各該音樂（詞曲）著作財產權人授權由如附表所示之滾石公司等十一家公司所
      錄製發行之歌曲，為各該公司享有錄音著作之著作財產權，且扣案之附表一、
      二所示音樂光碟片十一萬二千六百六十三片，均係不詳姓名年籍人士未經附表
      一、二所示著作財產權人之授權或同意而擅自重製之侵害著作財產權之盜版光
      碟片，除據告訴代理人乙○○、丙○○、黃照怡分別於警詢及原審法院調查時
      指訴甚詳外，並有被侵害錄音著作及權利相關證件清冊等件附卷足稽，復經原
      審法院就附表一、二所示「被侵害歌曲名稱」播聽勘驗扣案之音樂光碟片及告
      訴人公司代理人所提出之正版音樂光碟片內容無訛，有勘驗筆錄在卷可憑，其
      為侵害他人著作財產權之盜版音樂光碟，固無可疑。即附表三所示之音樂光碟
      片共計七千七百三十七片，雖未據告訴且著作財產權人不明，依據卷內資料，
      亦無從傳訊查證，惟我國著作權法既採創作保護原則，且錄音著作之著作財產
      權存續至著作公開發表後五十年，被告甲○○亦坦承此部分亦屬盜版之音樂光
      碟片，如再就其可以每片僅需花費十四元之代價即可購入觀之，附表三所示之
      音樂光碟片其著作財產權人雖屬不詳，但亦係未經上開著作財產權人之同意或
      授權，所擅自重製而侵害他人著作財產權之盜版音樂光碟，亦應無疑義。復據
      被告甲○○迭於原審法院訊問時，均坦承係以販賣盜版音樂光碟片維生無誤。
      如再稽之其長期經營，每月獲利約二、三十萬元之事實以觀，足證其確有有以
      此營利謀生，恃之為常業之犯意與行為，事證甚為明確。被告甲○○之上開犯
      行，洵堪認定，應依法論科。
三、查本案被告甲○○明知附表一、二、三所示之盜版音樂光碟片均為侵害他人著作
    財產權之物，仍以意圖營利而交付他人之方法侵害他人之著作權，並以之為常業
    ，核其所為，係以修正前著作權法第八十七條第二款所規定「明知為侵害著作權
    之物而意圖營利而交付」之方法侵害他人之著作權，應犯有修正前著作權法第九
    十三條第三款、九十四條之「以明知為侵害著作權之物而意圖營利而交付之方法
    侵害他人著作權為常業」罪。雖被告甲○○行為後，著作權法業經立法院三讀通
    過修正，並經總統於九十二年七月九日公布，於同月十一日施行，惟依據修正後
    之現行著作權法第九十四條第一項之規定，以犯現行著作權法第九十一條之一第
    一項、第三項（即意圖營利而以移轉所有權之方法散佈光碟之重製物而侵害他人
    之著作財產權）之罪為常業者，其法定刑為「一年以上七年以下有期徒刑，得併
    科新台幣三十萬元以上三百萬元以下罰金」，此與修正前著作權法第九十四條第
    一項規定：以犯修正前著作權法第九十一條之罪為常業者，其法定刑為「一年以
    上七年以下有期徒刑，得併科新台幣四十五萬元以下罰金」相互比較，顯以修正
    前著作權法第九十四條第一項之規定有利於被告甲○○。依據刑法第二條第一項
    但書之規定，被告甲○○上開「以明知為侵害著作權之物而意圖營利而交付之方
    法侵害他人著作權為常業」之犯行，應依修正前著作權法第九十四條之規定處罰
    。另按想像競合犯，係指刑法第五十五條前段所定「一行為而觸犯數罪名」之情
    形而言，而所謂常業犯，則指以犯罪為日常之職業、賴以為生而言，其本質乃多
    數行為之集合或一定行為之反覆實施，在立法上予以擬制，定為一罪，故就常業
    犯本身而言，如係觸犯單一法條罪名之常業犯，應不發生想像競合犯之問題（最
    高法院八十九年度台上字第三六九五號、八十七年度五三九、三一七號判決意旨
    可資參照），公訴意旨認應依想像競合犯規定從一重處斷，尚非有洽，附此敘之
    。再本案被告甲○○係於九十一年十二月十四日上午十時三十分許，與共同被告
    丁○○在彰化縣秀水鄉○○村○○街一五五號，正自屋內將已經封箱之盜版音樂
    光碟片搬至ＰＧ─四五五五號自用小貨車時，適遇彰化縣警察局鹿港分局警員陳
    錫偉因執行勤區查察勤務，而至彰化縣秀水鄉○○村○○街一五五號查戶口，因
    被告甲○○與丁○○均未設籍該處，警員陳錫偉乃在門口盤問被告甲○○之工作
    ，被告甲○○即在有偵查犯罪之機關及公務員尚未發覺其犯行之前，主動向警員
    陳錫偉供述本案案行，並同意警方至屋內搜索，因而分別在車上及屋內扣得附表
    一、二、三所示之盜版音樂光碟片，其說明有如前述。被告甲○○嗣後既進而接
    受裁判，要與自首之規定相當，應依刑法第六十二條前段之規定減輕其刑。扣案
    如附表一、二、三所示盜版音樂光碟片共十二萬零四百片、帳冊六本、訂貨單一
    張、封帶機一臺，均為被告甲○○所有且供侵害著作權犯罪所用之物，均應依照
    刑法第三十八條第一項第二款宣告沒收。
乙、被告丁○○部分：
一、本件公訴人就上訴人即被告（以下簡稱為被告）丁○○部分之公訴意旨略以：被
    告丁○○亦明知如附表一、二所示之音樂光碟片，係未經上開滾石公司等著作財
    產權人同意或授權而擅自重製之錄音著作，竟基於幫助被告甲○○以販賣盜版光
    碟片為常業之犯意，於九十一年十二月十四日九時許，在前揭彰化縣秀水鄉○○
    村○○街一五五號倉庫前，幫助甲○○將上述盜版音樂光碟片搬運至車牌號碼為
    ＰＧ─四五五五號之自小貨車上，以此方法侵害他人之視聽著作權，嗣至同日十
    時三十分許，為警當場查獲，並扣得被告甲○○所有並供販賣之盜版音樂光碟片
    （如附表一、二所示）共十一萬二千六百六十三片，及供販賣盜版光碟片所用之
    帳冊六本、訂貨單一張、封帶機一臺，因認被告丁○○係犯修正前著作權法第九
    十三條第三款之罪之幫助犯等情。
二、惟按被告死亡者，應諭知不受理之判決，此於刑事訴訟法第三百零三條第五款定
    有明文。經查：本案被告丁○○經原審判決並提起上訴後，於本院審理期間，業
    於九十二年十月二十日發生車禍死亡，此有臺灣高雄地方法院檢察署相驗屍體證
    明書，及本院依據法務部戶役政連結作業系統所查得之丁○○戶籍資料記事在卷
    可稽。被告丁○○既在本院判決之前即已死亡，依據上開規定，即應就其被訴部
    分，諭知公訴不受理之判決。
丙、原審判決就被告甲○○前開所犯，予以論罪科刑，固非無見，惟原審判決未查明
    被告甲○○有自首之事實，致未依法減輕其刑，且就附表三所示之盜版音樂光碟
    片共計七千七百三十七片，亦未予以宣告沒收，以上均有未合。另就被告丁○○
    部分，未及依其嗣後死亡之事實，就其被訴部分，諭知公訴不受理之判決，此部
    分亦有未洽。是本案被告甲○○、丁○○均上訴否認犯罪，其等之上訴雖無理由
    ，但原審判決既有上開可議之處，即屬無可維持，自應由本院將原審判決均予撤
    銷改判。爰審酌被告甲○○雖無前科，但其被查扣之盜版音樂光碟片數量多達十
    二萬零四百片，且就其自承先前每月獲利二、三十萬元觀之，足證其已經販賣他
    人之盜版音樂光碟片數量亦屬不少，侵害他人著作財產權之情節顯非輕微，以及
    其犯後態度等一切犯罪情狀，量處有期徒刑二年。扣案如附表一、二、三所示盜
    版音樂光碟片共十二萬零四百片、帳冊六本、訂貨單一張、封帶機一臺，均依法
    宣告沒收。另被告丁○○部分，其既在本院判決之前即已死亡，應改諭知公訴不
    受理之判決，此部分並不經言詞辯論為之。
丁、又被告甲○○前開犯罪存放盜版音樂光碟片之彰化縣秀水鄉○○村○○街一五五
    號倉庫係由張鐵銓代為承租，查獲之自小貨車亦係張鐵銓向其姪子張畯林（曾因
    違反著作權法案件，經本院判處有期徒刑一年六月，緩刑四年確定）所借，而供
    被告甲○○使用，其說明有如前述。被告甲○○租用倉庫及借用小貨車期間迄警
    查獲時已歷經數月，顯見張鐵銓與被告甲○○之交情非屬泛泛。張鐵銓有無知悉
    其代租之倉庫及代借之自小貨車，係供被告甲○○載運販售及存放盜版音樂光碟
    片所用，而涉幫助犯嫌，此部分應由檢察官另為偵查，併此敘明。
戊、據上論斷，應依刑事訴訟法第三百六十九條第一項前段、第三百六十四條、第二
    百九十九條第一項前段、第三百零三條第五款、第三百零七條，修正前著作權法
    第九十四條、刑法第二條第一項但書、第十一條前段、第六十二條前段、第三十
    八條第一項第二款，判決如主文。
本案經檢察官王雪惠到庭執行職務。
中      華      民      國      九十二    年    十二    月    三        日
                                   臺灣高等法院臺中分院刑事第三庭
                                         審判長法  官  陳  朱  貴
                                               法  官  胡  忠  文
                                               法  官  廖  柏  基
右正本證明與原本無異。
如不服本判決應於收受送達後十日內向本院提出上訴書狀，其未敘述上訴之理由者並
得於提起上訴後十日內向本院補提理由書（均須按他造當事人之人數附繕本）。
                                               書記官  詹  錫  朋
中      華      民      國    九十二     年     十二     月     四      日
附錄條文
修正前著作權法第九十四條：
以犯第九十一條、第九十二條或第九十三條之罪為常業者，處一年以上七年以下有期
徒刑，得併科新台幣四十五萬元以下罰金。
                                                                        Ｆ


司法院資訊處製作；財團法人民間司法改革基金會備份。
